臺灣士林地方法院民事簡易判決
111年度士簡字第85號
原      告  薛立德
被      告  張茹姍
上列當事人間因被告過失傷害案件（110年度審交簡字第219號）
，原告提起刑事附帶民事訴訟請求損害賠償事件（110年度審交
附民字第309號），經本院刑事庭裁定移送前來，本院於民國111
年4月14日言詞辯論終結，判決如下：
    主  文
被告應給付原告新臺幣貳拾伍萬貳仟伍佰柒拾肆元，及自民國一
百一十年八月二十五日起至清償之日止，按週年利率百分之五計
算之利息。
原告其餘之訴駁回。
訴訟費用新臺幣壹仟元，其中新臺幣參佰肆拾柒元由被告負擔，
餘由原告負擔。
本判決原告勝訴部分得假執行。但被告以新臺幣貳拾伍萬貳仟伍
佰柒拾肆元為原告預供擔保後，得免為假執行。 
原告其餘假執行聲請駁回。
    事實及理由
一、原告起訴主張：被告於民國109年9月21日17時43分許，徒步
    行經臺北市北投區大業路527巷TM3燈桿前時，本應注意行人
    穿越道路時，必須經由行人穿越道、人行天橋或人行地下道
    穿越，以避免危險或交通事故之發生，而依當時天候晴、夜
    間有照明、路面係乾燥無缺陷之柏油路、路況無障礙物、視
    距良好等情形，並無不能注意之情事，竟疏未注意及此，仍
    擅自由西往東方向穿越劃有分向限制線之道路，適原告騎乘
    車牌號碼000-0000號普通重型機車（下稱系爭機車），沿同
    路段由北往南方向行駛至該處，見狀緊急煞車而自摔倒地，
    致原告受有右肩峰鎖骨關節脫位、右肩峰鎖骨骨折、右肩關
    節唇破裂、右肩挫傷、右腰及右背挫傷擦傷、右肘擦傷挫傷
    、右手擦傷挫傷等傷害。原告因上揭傷害受有醫療費用新臺
    幣（下同）9,440元、交通費用6,240元、將來手術費用10萬
    元之損害，且系爭機車亦因本件事故而毀損，維修費用17,1
    00元，又原告因本件事故所受之傷害，無法工作6個月，受
    有薪資損失36萬元，另本件事故除造成原告身體之傷害外，
    原告精神上亦受有極大痛苦，併請求精神慰撫金10萬元。原
    告是做水電裝修受聘，算是臨時工，有空檔的時候會支援其
    他老闆，沒有報稅，因此薪資的部分原告只能提出部分薪資
    單及每月家庭開銷證明，以證明原告確時有此收入，此外事
    發處是接近90度的轉彎，是一個盲點，所以原告的車速並不
    快，當時因為關渡醫院沒有外傷急診，所以才會去馬偕醫院
    ，且原告家人就在事故處附近，所以馬上帶原告去醫院，而
    沒有請救護車等語，乃依侵權行為法律關係提出本件訴訟，
    並聲明：1.被告應給付原告59萬2,780元，及自本件起訴狀
    繕本送達翌日起至清償日止，按年息5％計算之利息。2.願供
    擔保請准宣告假執行。
二、被告答辯略以：被告不爭執本件事故之過失責任，惟原告本
    身亦有超速之過失；另原告自述任職水電裝修，所受之傷勢
    中之右肩峰鎖骨關節脫位、右肩峰鎖骨骨折、右肩關節唇破
    裂、右肩挫傷部分，可能為舊傷，與本件事故無關；當日被
    告要幫原告叫救護車，但原告卻自己去馬偕醫院，可能在其
    他醫院例如距離原告家近的關渡醫院有舊傷，而不願意就近
    去醫院就診；又系爭機車維修費用應予折舊；原告未曾提出
    交通費用之單據，是否確實受有此損失，令人存疑，且原告
    亦無提供薪資證明，難認確實受有薪資損失，慰撫金部分及
    將來手術費用部分，請審酌被告並非故意傷害原告，予以合
    理之賠償金額等語，並聲明：1.請求駁回原告之訴；2.如受
    不利判決，被告願供擔保請求免為假執行。
三、法院得心證的理由：
　㈠按因故意或過失，不法侵害他人之權利者，負損害賠償責任 
    ；汽車、機車或其他非依軌道行駛之動力車輛，在使用中加
     損害於他人者，駕駛人應賠償因此所生之損害；不法毀損
    他 人之物者，被害人得請求賠償其物因毀損所減少之價額
    ，民法第184條第1項前段、第191條之2前段、第196條分別
    定有明文。復按不法侵害他人之身體、健康、名譽、自由、
    信用、隱私、貞操，或不法侵害其他人格法益而情節重大者
    ，被害人雖非財產上之損害，亦得請求賠償相當之金額。民
    法第195條第1項前段亦定有明文。再按物被毀損時，被害人
    除得依民法第196條請求賠償外，並不排除民法第213條至第
    215條之適用；依民法第196 條請求賠償物被毀損所減少之
    價額，得以修復費用為估定之標準，但以必要者為限（例如
    ：修理材料以新品換舊品，應予折舊）（最高法院77年度第
    9次民事庭會議決議(一)參照）。
　㈡經查，原告主張之事實，已據提出與所述相符之醫療費用收
    據、診斷證明書、醫療用品收據、估價單等件為證，被告於
    上開時間、地點，對傷害原告之侵權行為，而涉犯刑事過失
    傷害罪嫌，經檢察官起訴後，業經本院判處被告拘役30日確
    定在案，此有該案刑事判決1份在卷可佐，被告亦不爭執其
    過失侵權行為賠償責任，是被告對於原告為前述侵權行為，
    自應依民法第184條第1項前段規定，對原告負賠償之責。
　㈢以下審酌金額：
　1.醫療費用9,440元部分：
　⑴被告雖主張原告所受之部分傷勢與本件事故無關，然查原告
    於事發當天至淡水馬偕紀念醫院（下稱馬偕醫院）急診，後
    又分別於109年9月24日、10月5日、10月19日、11月19日、1
    2月17日、110年1月21日、2月25日、3月2日、4月6日至馬偕
    醫院骨科就診，經醫師診斷受有右肩峰鎖骨關節脫位、右肩
    峰鎖骨骨折、右肩關節唇破裂、右肩挫傷、右腰及右背挫傷
    擦傷、右肘擦傷挫傷、右手擦傷挫傷等傷害，有馬偕醫院診
    斷證明書在卷可查，再經本院函詢馬偕醫院上述傷勢，是否
    均為109年9月21日急診時可見之傷勢，經該院函覆稱上述傷
    勢確與事發當日急診傷勢相關，有馬偕醫院111年3月2日馬
    院醫骨字第1110001221號函在卷可查（見本院卷第128頁）
    ，足徵原告所受前述傷勢，均係肇因於本件事故，再者若無
    顯然異常之處，原告本有選擇自身信任醫院診斷之自由，被
    告上開辯解實屬臆測，難以原告未前往鄰近醫院，即認上述
    傷勢係屬舊傷而與事故無關。
　⑵原告雖請求被告賠償醫療費9,440元云云，然原告所提出之醫
    療單據經本院核算僅有8,540元，原告於本院亦自承有計算
    錯誤情事，自應以原告提出之醫療單據為斷。就馬偕醫院醫
    療單據部分（合計7,340元），診斷科別或為骨科，且就診
    時間與前述馬偕醫院診斷證明書一致，應認均為本件事故之
    必要醫療費用；或為申請診斷證明書及病歷，亦為原告證明
    權利受侵害之必要費用，均應予准許。另提出之祐民聯合診
    所醫療單據部分（合計1,200元），業據原告以該診所出具
    之診斷證明書為證，內載：原告因右手背、右手肘、右肩、
    右腰挫滅傷於109年9月22日至10月4日至該診所治療9次，有
    診斷證明書在卷可考，參以前述受傷部位與治療時間與本件
    車禍大致相符，應認前述治療費用亦為本件事故之必要醫療
    費用，是前述原告前述8,540元（計算式：7,340+1,200=8,5
    40）之請求為有理由，應予准許，逾此部分，為無理由，應
    予駁回。
　⑶系爭機車維修費用17,100元部分：此部分被告僅爭執應計算
    折舊，依原告所提之估價單，其修復費用為17,100元，其中
    工資為4,700元、零件為12,400元，然而以新零件更換舊零
    件之零件折舊部分非屬必要費用，應予扣除。茲查，系爭機
    車係於106年10月15日出廠使用（行車執照僅記載出廠年月
    ，未載明出廠日，依法推定為該月15日），有行車執照影本
    附卷可稽，依行政院所頒固定資產耐用年數表及固定資產折
    舊率表之規定，機械腳踏車耐用年數為3年，依定率遞減法
    每年應折舊千分之536，且參酌營利事業所得稅查核準則第9
    5條第6項規定「固資產提列折舊採用平均法或定率遞減法者
    ，以1年為計算單位，其使用期間未滿1年者，按實際使用之
    月數相當於年之比例計算之，不滿1月者，以1月計」而為計
    算，則算至本件事故發生時之109年9月21日，系爭機車已達
    耐用年數，依上開固定資產耐用年數表及固定資產折舊率表
    規定，折舊後之殘值以成本10分之1為合度，則系爭機車修
    復費用之零件部分經扣除折舊後為1,240元（計算式：12,40
    0×0.1=1,240），再加計非屬零件之工資4,700元後，應以5,
    940元（計算式：1,240+4,700=5,940）為修復之必要費用，
    逾此部分，為無理由，應予駁回。
　⑷交通費6,240元部分：依照診斷證明書所載，原告所受之傷勢
    尚需休養6月，實無原告自行駕車或搭乘大眾交通工具就醫
    ，而處於二次傷害危險之理，因此原告請求就醫交通費用，
    應為有理由；原告自陳其就醫均係由家人接送，故無交通費
    用單據，然此無礙於就交通費用部分之請求，蓋家人間之互
    惠行為，並非被告得援引為免責之理由，被告之抗辯，並無
    理由；依據原告所提出之醫療費用單據暨診斷證明書，原告
    至淡水馬偕醫院就醫11次、祐民聯合診所就醫9次，每次來
    回車資約為310元、160元，故原告應得請求被告賠償交通費
    用6,290元（310×11＝3,410、160×9＝2,880，3,410+2,880＝6,
    290），原告僅請求6,240元而未逾此範圍，應予准許。
　⑸工作損失36萬元部分：原告主張因本件事故受傷，而6個月無
    法工作，受有每月6萬元之工作損失等語；經查，依據原告
    所提出之診斷證明書記載，原告因傷宜休養6個月，因此原
    告請求6個月之工作損失，應有理由；惟原告就每月薪資6萬
    元之主張，僅提出①訴外人志德實業有限公司出具開立予原
    告之收據（上載品名均為水電施工之工資請款）、②原告自
    行開立予他人之估價單、③家庭支出單據為證，然經本院依
    職權調閱原告104年至109年之所得資料，僅有薪資收入100
    元，是縱然原告過去有其他收入存在，亦因原告未主動申報
    納稅，而無稅務資料可佐，然本院亦不能因原告過去有逃漏
    稅捐情事，而逕認原告並無任何薪資損失，參以前述②原告
    自行開立予他人之估價單，尚無從證明原告曾收得此款項，
    另③家庭支出亦未必能與收入劃為等號，本院認僅能以前述①
    其他公司開立之收據為認定，細觀上開收據所載工作時間為
    109年6月1日至同年9月18日，經剔除因發生事故工作未滿1
    月之109年9月部分後，其中109年6月至8月間原告之收入為1
    2萬2,500元（見本院卷第54-58頁之收據），以此計算原告
    之月薪應為4萬833元（計算式：122,500/3=40,833，元以下
    四捨五入），是原告請求之薪資損失於24萬4,998（計算式
    ：40,833×6=244,998）之範圍內為有理由，逾此部分，為無
    理由，應予駁回。
　⑹精神慰撫金10萬元部分：不法侵害他人之人格權，被害人受
    有非財產上損害，請求加害人賠償相當金額之慰撫金時，法
    院對於慰撫金之量定，應斟酌實際加害情形、所造成之影響
    、被害人痛苦之程度、兩造之身分地位經濟情形及其他各種
    狀況，以核定相當之數額；再非財產上損害之慰撫金數額，
    究竟若干為適當，應斟酌兩造身分、地位及經濟狀況，俾為
    審判之依據。本院衡諸被告侵權行為之手段、方式、所造成
    原告身體損害及其程度、侵權行為情況、兩造學歷及家庭經
    濟狀況、本院依職權調取之兩造109年財稅收入資料等一切
    情狀，認原告得請求被告賠償之非財產上損害即精神慰撫金
    ，以5萬元為妥適，逾此範圍之請求，即為無理由，應予駁
    回。
　⑺將來手術費用10萬元部分：原告主張因本件事故所造成之傷
    害，將來有手術之必要，請求被告賠償手術金額為10萬元等
    語；經查，依據原告所提出之診斷證明書所載，「若受傷情
    形未改善將需進行手術」，而本院就此函詢馬偕醫院，該院
    以111年3月15日馬院醫骨字第1110001632號函函覆「若痠痛
    狀況沒改善，右側無法躺床，建議可做肩關節鏡。確切的金
    額需視視術中狀況使用的特材、種類與數量而定」等語（見
    本院卷第136頁）；從而，將來是否進行手術，端視原告復
    原狀況而定，而本件事故發生於000年，迄今原告均未進行
    手術，則是否有手術必要，誠屬有疑，且該函覆亦無法確認
    手術金額為何，無法僅以原告預估之金額，即要求被告賠償
    之，因此原告此部分之請求為無理由，應予駁回。
　㈣另按損害之發生或擴大，被害人與有過失者，法院得減輕賠 
    償金額，或免除之，民法第217條第1項訂有明文。本件事故
    依據本院110年度審交簡字第219號刑事判決所載，原告未減
    速慢行失控為本件事故之肇事次因，原告雖主張其之車速不
    快，然原告於警詢已自承事發時車速為每小時45公里（見臺
    灣士林地方檢察署110年度偵字第5662號卷【下稱偵卷】第3
    9頁），而事發處之速限則為每小時40公里，亦有初步分析
    研判表在卷可查（見偵卷第31頁），原告又未就此提出任何
    證據以實其說，至於原告稱該處存在死角乙節，惟既存在死
    角，原告更應減速慢行，難認原告之主張為有理由，故本院
    權衡違規情節及過失之輕重等情，認定本件過失比例，應由
    原告2成，被告負8成為合理，計25萬2,574元（8,540+5,940
    +6,240+244,998+50,000=315,718，315718×0.8=252,574，
    元以下四捨五入）。
　㈤末按給付無確定期限者，債務人於債權人得請求給付時，經
    其催告而未為給付，自受催告時起，負遲延責任；其經債權
    人起訴而送達訴狀，或依督促程序送達支付命令，或為其他
    相類之行為者，與催告有同一之效力；遲延之債務，以支付
    金錢為標的者，債權人得請求依法定利率計算之遲延利息；
    應付利息之債務，其利率未經約定，亦無法律可據者，週年
    利率為5％，民法第229條第2項、第233條第1項前段、第203
    條分別定有明文。本件原告請求被告損害賠償，屬於未定期
    限債務，併請求自本件起訴狀繕本送達被告翌日即110年8月
    25日起至清償日止，按週年利率5％計算之利息，亦屬有據。
    　　
四、從而，原告請求被告給付25萬2,574元及自起訴狀繕本送達
    之翌日即110年8月25日起至清償日止，按週年利率5％計算之
    利息，為有理由，應予准許，逾此範圍之請求，則無理由，
    應予駁回。
五、本件原告勝訴部分係就民事訴訟法第427 條第1 項訴訟適用
    簡易程序所為被告部分敗訴之判決，依同法第389 條第1 項
    第3 款規定，應就被告敗訴部分，依職權宣告假執行。原告
    所為宣告假執行之聲請，僅在促使法院為此職權之行使，本
    院自不受其拘束，仍應逕依職權宣告假執行，惟此部分聲請
    既已依職權宣告，無再命原告提供擔保之必要，此部分不另
    為准駁之諭知，並依聲請宣告被告如預供如主文所示之擔保
    ，得免為假執行。至原告敗訴部分，其假執行之聲請即失所
    附麗，應併予駁回，附此敘明。
六、訴訟費用負擔之依據：民事訴訟法第79條。本件係經本院刑
    事庭以裁定移送前來，依刑事訴訟法第504 條規定，本免納
    裁判費，然就原告請求之系爭機車車損部分，非屬刑事附帶
    民事之範圍，依法仍應徵收裁判費，爰依職權定本件訴訟費
    用為1,000元（即第一審裁判費），依機車車損勝敗比例諭
    知由被告負擔347元，其餘由原告負擔。
中　　華　　民　　國　 111　　年　　4 　　月　　28　　日
                  士林簡易庭法  官  陳紹瑜 
以上正本係照原本作成。
如不服本判決，應於判決送達後20日內，向本院提出上訴狀並應
記載上訴理由，如於本判決宣示後送達前提起上訴者，應於判決
送達後20日內補提上訴理由書（須附繕本）。             
中　　華　　民　　國　 111　　年　　4 　　月　　28　　日
                            書記官 麥毅婷